【裁判字號】    99,再,10
【裁判日期】    990831
【裁判案由】    再審之訴
【裁判全文】
臺灣臺南地方法院民事裁定                99年度再字第10號
再審  原告  丙○○
訴訟代理人  陳益軒  律師
複  代理人  甲○○
再審  被告  朝欽實業股份有限公司
法定代理人  乙○○
上列當事人間請求清償債務事件，再審原告對於民國87年3 月13
日本院87年度促字第9175號支付命令提起再審之訴，本院裁定如
下：
    主  文
再審之訴駁回。
再審訴訟費用由再審原告負擔。
    理  由
一、再審意旨略以：本院民國87年度促字第9175號支付命令（下
    稱系爭支付命令）並未合法送達再審原告，不生確定之效力
    ，且再審原告並未擔任訴外人林訓詳與再審被告所成立買賣
    契約（下稱系爭契約）之連帶保證人，為系爭支付命令基礎
    之證物即系爭契約應係再審被告與林訓詳偽造；再審原告於
    99年7 月1 日收受臺灣臺中地方法院民事執行處99年6 月14
    日中院彥民執99司執梅字第45732 號查封登記函，經向臺灣
    臺中地方法院聲請閱覽該院99年度司執字第45732 號卷宗後
    ，始悉上情，爰依民事訴訟法第496 條第1 項第9 款規定，
    提起本件再審之訴。
二、按再審之訴不合法者，法院應以裁定駁回之。民事訴訟法第
    502 條第1 項定有明文。次按，支付命令經合法送達債務人
    ，債務人未於法定期間合法提出異議者，支付命令始為確定
    ，而與確定判決有同一之效力。對於確定之支付命令，始得
    對之提起再審之訴。此觀之民事訴訟法第521 條第1 項、第
    2 項之規定自明。支付命令未經合法送達於債務人者，即未
    確定，並無與確定判決有同一之效力，債務人尚不得對之提
    起再審之訴。再按，提起再審之訴，應依民事訴訟法第501
    條第1 項第4 款規定表明再審理由，及關於再審理由並遵守
    不變期間之證據；且應於30日之不變期間內提起，前述期間
    ，自支付命令確定時起算；其再審之理由發生或知悉在後者
    ，均自知悉時起算，但自支付命令確定後已逾5 年者，不得
    提起，此參諸民事訴訟法第501 條第1 項、第500 條第1 項
    、第2 項之規定自明。所謂表明再審理由，必須指明確定判
    決有如何合於法定再審事由之具體情事，始為相當；倘僅泛
    言有何條款之再審事由，而無具體情事者，尚難謂已合法表
    明再審理由。如未表明再審理由，法院即無庸命其補正，逕
    以裁定駁回之。又對於確定之支付命令提起再審之訴，主張
    有民事訴訟法第496 條第1 項第9 款之情形，而未依同條第
    2 項主張宣告有罪之判決已確定，或因證據不足以外之理由
    ，而不能為有罪之確定判決者，應為其訴為不合法（最高法
    院36年度決議(三)意旨，可資參照）。
三、查，本件再審原告主張系爭支付命令並未合法送達再審原告
    之事實，如屬實在，系爭支付命令即未確定，並無與確定判
    決有同一之效力，揆之前揭說明，再審原告自不得對之提起
    再審之訴。退而言之，如本件再審原告主張系爭支付命令並
    未合法送達再審原告之事實，並不足採，因系爭支付命令於
    87年6 月13日即已確定，再審原告遲至99年7 月29日始行提
    起本件再審之訴，顯然已逾30日之不變期間，縱令再審之理
    由發生或知悉在後，因自系爭支付命令確定後已逾5 年，再
    審原告亦已不得提起再審之訴；況再審原告僅主張為系爭支
    付命令基礎之證物即系爭契約應係再審被告與林訓詳偽造，
    而未主張何人因為系爭支付命令基礎之系爭契約為偽造而經
    法院宣告有罪之判決確定，或因證據不足以外之理由，而不
    能為有罪之確定判決，其提起之再審之訴亦不合法。從而，
    再審原告提起本件再審之訴為不合法，爰逕以裁定駁回之。
四、依民事訴訟法第502 條第1 項、第95條、第78條，裁定如主
    文。
中    華    民    國    99    年    8     月    31    日
                  民事第三庭  法  官  伍逸康
以上正本係照原本作成。
如對本裁定抗告須於裁定送達後10日內向本院提出抗告狀，並繳
納抗告費新臺幣1,000元。
中    華    民    國    99    年    8     月    31    日
                              書記官  盧昱蓁

司法院資訊處製作；財團法人民間司法改革基金會備份。
